臺灣臺南地方法院刑事判決　　　　　　　　　　　　　九十一年度易字第九三九號
　　公　訴　人　臺灣臺南地方法院檢察署檢察官
　　被　　　告　丁　○　○
右列被告因竊盜等案件，經檢察官提起公訴（九十一年度營偵字第二六五號），本院
判決如左：
    主  文
丁○○連續竊盜，累犯，處有期徒刑壹年。
    事  實
一、丁○○有竊盜、詐欺、偽造有價證券等多次前科，於民國八十六年間因竊盜案件
    ，經臺灣高等法院臺南分院上訴駁回，判處有期徒刑三年確定，於八十九年十月
    二十六日執行完畢。猶不知悔改，基於意圖為自己不法所有之概括犯意，先於民
    國九十一年一月一日二十時三十分許，在臺南縣白河鎮大竹里一三六號其友人丙○○住處，乘丙○○疏未注意之際，竊取丙○○所有現金新臺幣（下同）六千元
    ；復於九十一年一月三日十七時三十分許，在上址竊取丙○○所有局號○一九一
    ○六─二號，帳號○○九九五九─二號之郵局提款卡一張後，隨即於同日十九時
    一分許，持上開提款卡至臺南縣新營市○○路郵局自動櫃員機，利用先前於當日
    下午陪同丙○○至白河郵局辦理無摺存款時已得知之提款密碼，接續二次將所竊
    得之上開提款卡插入該自動櫃員機內，並鍵入密碼，致該自動櫃員機依其設定之
    辨識系統陷於錯誤，以為持卡之丁○○係存戶丙○○或經其授權提款之人，以此
    不正方法由該自動櫃員機先後取得六萬元及四萬元，共計十萬元整。同日二十時
    許，丙○○發覺上開提款卡不見，找友人甲○○商量後，立即於同日二十時二十
    一分許以電話掛失止付，並於翌日（即九十一年一月四日）質問丁○○始知上情
    。
二、案經丙○○訴由臺南縣警察局白河分局報請臺灣臺南地方法院檢察署檢察官偵查
    起訴。
    理  由
一、訊據被告丁○○固坦承於右揭時地持丙○○之郵局提款卡在臺南縣新營市○○路
    郵局自動櫃員機內，輸入密碼而接續二次各提領六萬元及四萬元，共計十萬元得
    手等情，惟矢口否認有竊盜及以不正方法利用自動付款設備詐領丙○○存款之犯
    行，辯稱：我與告訴人丙○○係於九十年十二月二十五日經媒人甲○○介紹認識
    交往，告訴人於九十一年一月一日稱缺錢用，請我幫忙想辦法，我告知報紙上有
    刊登另類貸款，只要在彰化銀行、土地銀行或第一銀行辦理此種轉帳貸款手續，
    帳戶內之金額即可藉由此種轉帳手續漲成十倍，但辦理另類貸款需手續費一成，
    我答應先墊付手續費十萬元，等貸款下來後告訴人再行償還，我於九十一年一月
    三日將十萬元拿給告訴人，經告訴人提供提款卡及告知密碼後，就於當日下午二
    點多，在白河郵局將該十萬元以無摺存款之方式存入告訴人之郵局帳戶，但事後
    想到如果告訴人去辦理止付，我就拿不回十萬元，所以就先將十萬元提領出來，
    等告訴人在彰化銀行、土地銀行或第一銀行開戶後再存進去，我並未竊取告訴人
    所有之現金六千元，亦未竊取告訴人之提款卡盜領十萬元云云。經查：
  (一)右揭事實，業據告訴人丙○○於警訊及偵審中指證不移，並有被告於九十一年一
    月三日十九時一分許，在臺南縣新營市○○路郵局自動提款機盜領告訴人存款時
    被監視器錄下之相片及告訴人所有之上開局號○一九一○六─二號、帳號○○九
    九五九─二號之郵局儲金簿暨存提款明細影本在卷可稽（見警卷）。又告訴人於
    九十一年一月一日領取薪資三萬元後，至當晚拿出其中一千元交予其兄繳付水電
    費前，皮包內之現金均未有短少，當時被告正在告訴人住處，直到九十一年一月
    三日上午告訴人欲將前一日（即九十一年一月二日）自郵局提領之八萬元連同剩
    餘薪資存款十萬五千元入上開郵局帳戶時，才發現剛領之薪資短少六千元，迄同
    日下午與被告碰面後，又與被告一同至白河郵局存款，被告表示可示範無摺存款
    予告訴人知曉，告訴人就告知被告密碼後，由被告填寫郵政存簿儲金無摺存款明
    細單存入十萬元款項，存款完畢告訴人與被告一同至關仔嶺散步，於同日下午五
    點多返回告訴人住處，告訴人進廚房煮飯，被告則進房小憩，待被告吃完飯離去
    後，告訴人於當晚八點多發現提款卡不見，至被告住處又找不著被告，乃前往介
    紹二人認識之友人甲○○住處，向甲○○表示被告竊取其所有現金六千元及提款
    卡，而由甲○○打電話至郵局止付等情，業據告訴人丙○○於本院調查時證述綦
    詳（見本院卷第二二至二三頁），核與證人甲○○於本院調查時證稱：告訴人於
    九十一年一月三日來找我，稱被告在九十一年一月一偷走其所有現金六千元，且
    請我幫忙打電話向郵局止付等語（見本院卷第四九頁）大致相符；且告訴人上開
    郵局帳戶確實於九十一年一月三日二十時二十一分許以電話掛失止付金融卡一節
    ，亦有台南郵局九十一年九月三日營九一字第五○六○○一四六七號函一件附卷
    可佐（見本院卷第九六、九七頁），是告訴人前開發現提款卡遭竊後即立即止付
    之陳述應為真實可採，足徵被告所提領之上開十萬元確係告訴人所有，且告訴人
    並未將提款卡交付被告或同意被告提領上揭款項，否則告訴人當無如此劇烈之反
    應，立即掛失止付之理。參以告訴人發現現金及提款卡遭竊後，除以電話掛失止
    付外，尚有於翌日（即九十一年一月四日）上午八點多至白河郵局調閱該存摺內
    往來資料，並向郵局人員查詢其遭盜領之十萬元係自何處自動櫃員機提領一情，
    業據告訴人及臺南縣白河鎮白河郵局儲匯管理員吳龍居於本院調查時證述明確（
    見本院卷第二三、七七頁）；以及告訴人得知上開十萬元係在臺南縣新營市○○
    路郵局提領後即報警處理等情，足見告訴人應係極欲查明遭竊經過始大費周章地
    自行向郵局查詢，是告訴人確實未將提款卡交予被告，被告係利用向告訴人示範
    無摺存款時所得知之提款密碼提領告訴人所有之十萬元。而在警方調閱提款時錄
    下之相片，確定係由被告盜領告訴人之存款前，告訴人尚有於九十一年一月四日
    下午與被告碰面，被告曾向告訴人坦承其有竊取告訴人所有之現金六千元及提款
    卡，並以竊得之提款卡盜領十萬元等情，亦經告訴人指證在卷（見本院卷第二五
    頁），益見告訴人之指述應可採信，否則其如何在警方確定係被告盜領前，即可
    明確向警方表示係被告盜領其所有之前揭款項。至自動櫃員機之付款方式，係由
    提款人插入銀行發給之提款卡並輸入原設定密碼後，使自動櫃員機依其系統設定
    得以確認該提款人係有權提款之人後始付款，是銀行或郵局皆以提款卡及密碼辨
    識提款人是否有提款之權限。查被告於竊得上開告訴人所有提款卡後，持以將該
    提款卡插入自動櫃員機，再依該提款卡封套上所載之密碼輸入，使自動櫃員機依
    其設定之系統認持卡之被告係有權提款之人而予付款，被告係基於為自己不法所
    有之意圖，而以此不正方法由自動付款機取得告訴人之物甚明。
  (二)觀諸告訴人上開郵局帳戶之存提款明細紀錄所載，告訴人之上開帳戶經被告提領
    十萬元後，還剩餘額三十一萬八千一百零四元，且告訴人確於九十一年一月二日
    各提領六萬元及二萬元，此與告訴人陳稱其於九十一年一月二日提款八萬元，本
    欲辦理被告介紹之另類貸款，後因認不太可行而未辦理一節（見本院卷第二二頁
    ）相互參證觀之，應可認告訴人於當時仍有資力可以十萬元辦理另類貸款，而無
    須另行向被告調借十萬元，是被告辯稱其所提領之十萬元係其墊付，非告訴人所
    有一節，不可採信。且證人乙○○於本院調查時證稱：被告於九十年二月至九十
    年十二月間幫伊工作，是做挖土、綁鐵、搬水泥等粗工，平均每日工資一千八百
    元至二千元左右，按日計酬，工資一個月領一次，最多給被告四萬多元，於九十
    一年一月二日左右沒有給被告十一萬二千元等語（見本院卷第六七頁），足見被
    告辯稱：該十萬元係伊承包工程之志豐土木包工業老闆乙○○在九十一年一月二
    日給付予伊之工程款（見本院卷第五一、一○六頁）云云，不足採信。又被告既
    稱其係以無摺存款之方式將十萬元存入告訴人之上開帳戶，則告訴人自無交付提
    款卡予被告之必要；況倘被告所稱告訴人需款孔急為真，被告提領款項後必會與
    告訴人保持聯繫以資救急，然之後被告即未再與告訴人有所接觸，凡此均足認被
    告之辯解，與常情有悖而不可採。
  (三)綜上所述，被告之辯解均不足以推翻前揭對其不利之積極證據，本案事證明確，
    被告犯行堪以認定，自應依法論科。
二、核被告丁○○所為，係犯刑法第三百二十條第一項之竊盜罪、第三百三十九條之
    二第一項之以不正方法由自動付款設備取得他人之物罪。被告先後二次竊盜犯行
    ，時間緊接，手段相似，罪名及構成要件相同，顯係基於概括犯意為之，為連續
    犯，應依刑法第五十六條之規定論以一罪，並加重其刑。而其在同一自動付款機
    提款二次，地點相同，時間緊密相接，顯係基於單一盜領存款之犯意決定分次接
    續提款，在法律評價上應仍屬一行為之接續進行，僅成立一個以不正方法由自動
    付款設備取得他人之物罪。被告所犯竊盜罪與以不正方法使自動付款設備取得財
    物罪間，有方法結果之牽連關係，為牽連犯，應依刑法第五十五條之規定，從較
    重之竊盜罪論斷。又被告有如事實欄所載之前案科刑及執行紀錄，有卷附臺灣高
    等法院被告全國前案紀錄表可按，其受有期徒刑之執行完畢，五年以內再犯有期
    徒刑以上之罪，為累犯，應依刑法第四十七條之規定，遞加重其刑。爰審酌被告
    前有竊盜、詐欺、偽造有價證券多項前科，素行非佳，且曾因竊取他人提款卡盜
    領現金，經法院判處有期徒刑三年確定，甫於八十九年十月二十六日執行完畢，
    仍不知悔改，而再為本件行竊提款卡盜領現金之犯行，足認其惡性非輕．及其所
    使用之手段、造成之損害、且未賠償告訴人分毫暨犯罪後態度等一切情狀，量處
    如主文所示之刑。
據上論斷，應依刑事訴訟法第二百九十九條第一項前段，刑法第五十六條、第三百二
十條第一項、第三百三十九條之二第一項、第五十五條、第四十七條，罰金罰鍰提高
標準條例第一條前段之規定，判決如主文。
本案經檢察官周文祥到庭執行職務。
中      華      民    國    九十一    年     十一     月      六      日
                                  臺灣臺南地方法院刑事第五庭
                                      審判長法  官  蘇  清  水
                                            法  官  張  瑛  宗
                                            法  官  林  欣  玲
右正本證明與原本無異。
如不服本判決，應於判決送達後十日內，向本院提出上訴狀。
                                            書記官  莊  淑  雅
中      華      民      國    九十一    年     十一     月      六      日
附錄本案論罪科刑法條全文：
刑法第三百二十條第一項
  意圖為自己或第三人不法之所有，而竊取他人之動產者，為竊盜罪，處五年以下有
  期徒刑、拘役或五百元以下罰金。
刑法第三百三十九條之二第一項
  意圖為自己或第三人不法之所有，以不正方法由自動付款設備取得他人之物者，處
  三年以下有期徒刑、拘役或一萬元以下罰金。
